臺灣新北地方法院板橋簡易庭民事簡易判決
111年度板簡字第1324號
原      告  財團法人汽車交通事故特別補償基金


法定代理人  蕭翠玲  
訴訟代理人  呂武龍  
            楊涵鈺  
被      告  陳詹碧桂
上列當事人間請求侵權行為損害賠償（交通）事件，經本院於民
國111年9月15日言詞辯論終結，判決如下：
    主      文
被告應給付原告新臺幣捌萬陸仟壹佰貳拾陸元，及自民國一百一
十一年六月三十日起至清償日止，按週年利率百分之五計算之利
息。
原告其餘之訴駁回。
訴訟費用由被告負擔五分之四，餘由原告負擔。
本判決第一項得假執行。
    事實及理由
一、原告主張：被告於民國107年3月21日8時15分，騎乘車牌號
    碼000-000號普通重型機車（下稱甲車），行經新北市○○區○
    ○○路○○○○路0巷○○號誌交岔路口，左轉進入中正三路5巷時，
    本應注意讓直行車先行，且依當時情狀，並無不能注意之情
    事，竟未讓直行車先行即貿然左轉，適訴外人陳俐勻騎乘車
    牌號碼000-000號普通重型機車（下稱乙車）亦直行至上址
    交岔路口，兩車因而發生碰撞（下稱系爭事故），致陳俐勻
    受有左膝半月板破裂及左膝前十字韌帶部分斷裂之傷害（下
    稱爭傷害），經陳俐勻向原告請求補償，原告已給付陳俐勻
    補償金新臺幣（下同）107,657元，爰依侵權行為及強制汽
    車責任保險法第42條第2項規定，請求被告給付等語。並聲
    明：被告應給付原告107,657元，及自起訴狀繕本送達翌日
    起至清償日止，按週年利率5％計算之利息。
二、被告則以：陳俐勻是肇事主因，與有過失等語資為抗辯。並
    聲明：原告之訴駁回。 
三、本院之判斷：
  ㈠原告主張被告於上開時、地駕駛甲車，過失未注意讓直行車
    先行，即貿然左轉，與直行之陳俐勻所駕駛乙車發生碰撞之
    系爭事故，致陳俐勻受有系爭傷害等事實，業經臺灣高等法
    院109年度交上易字第16號刑事判決被告犯過失傷害罪刑確
    定，有該刑事判決可稽，並經本院依職權調取該刑事刑事案
    件卷宗資料核閱屬實，且為被告所不爭執（見本院卷第160
    頁），堪信為真實。
  ㈡按因故意或過失，不法侵害他人之權利者，負損害賠償責任
    。違反保護他人之法律，致生損害於他人者，負賠償責任。
    汽車、機車或其他非依軌道行駛之動力車輛，在使用中加損
    害於他人者，駕駛人應賠償因此所生之損害。但於防止損害
    之發生，已盡相當之注意者，不在此限。不法侵害他人之身
    體或健康者，對於被害人因此喪失或減少勞動能力或增加生
    活上之需要時，應負損害賠償責任，民法第184條第1項前段
    、第184條第2項、第191條之2前段、第193條第1項分別定有
    明文。本件被告既經認定有上述侵權行為，致陳俐勻受有系
    爭傷害，不法侵害陳俐勻之身體，被告對陳俐勻自應負損害
    賠償責任。
  ㈢按特別補償基金依第40條規定所為之補償，視為損害賠償義
    務人損害賠償金額之一部分，損害賠償義務人受賠償請求時
    ，得扣除之。特別補償基金於給付補償金額後，得代位行使
    請求權人對於損害賠償義務人之請求權，但其所得請求之數
    額，以補償金額為限，強制汽車責任保險法第42條第1項、
    第2項分別定有明文。前述條文係規定特別補償基金於「補
    償金額範圍內」得代位行使請求權人對於損害賠償義務人之
    請求權，意即特別補償基金之代位求償範圍不得超過其所補
    償之金額，非謂其所補償之金額皆得向損害賠償義務人求償
    。申言之，損害賠償義務人對特別補償基金所應賠償之金額
    ，仍應以其實際所應負擔之損害賠償責任為限，並在此範圍
    內方有代位權之發生，方符該條項立法理由強調特別補償基
    金之求償權為「代位權」性質之意旨。又損害之發生或擴大
    ，被害人與有過失者，法院得減輕賠償金額或免除之，民法
    第217條第1項規定甚明。此項規定之目的在謀求加害人與被
    害人間之公平，故在裁判上法院得以職權減輕或免除之。本
    件原告主張依強制汽車責任保險法第40條補償陳俐勻107,65
    7元，固有補償金理算書及給付交易明細可查（見本院卷第2
    1頁至第23頁），惟就系爭事故之發生，陳俐勻亦有未注意
    車前狀況之過失，為兩造所不爭執，應有過失相抵規定之適
    用，茲審酌被告與陳俐勻雙方原因力之強弱、肇事情節及過
    失之輕重，認被告就系爭事故應負80％之過失責任，陳俐勻
    就系爭事故應負20％之過失責任，自應減輕被告20％之賠償責
    任，則被告實際所應負擔之賠償責任僅86,126元（計算式：
    107,657元80％，元以下四捨五入），原告在86,126元之範
    圍內請求被告如數給付，自屬有據；逾此範圍之請求則屬無
    據，不應准許。
  ㈣按給付無確定期限者，債務人於債權人得請求給付時，經其
    催告而未為給付，自受催告時起，負遲延責任。其經債權人
    起訴而送達訴狀，或依督促程序送達支付命令，或為其他相
    類之行為者，與催告有同一之效力。遲延之債務，以支付金
    錢為標的者，債權人得請求依法定利率計算之遲延利息。應
    付利息之債務，其利率未經約定，亦無法律可據者，週年利
    率為5％，民法第229條第2項、第233條第1項前段、第203條
    分別定有明文。本件係侵權行為損害賠償之債，以支付金錢
    為標的，無確定期限，未約定利率，則原告請求自起訴狀繕
    本送達翌日即111年6月30日（見本院卷第117頁）起至清償
    日止，按週年利率5％計算之利息，於法有據。
四、綜上所述，原告本於侵權行為及強制汽車責任保險法第42條
    第2項之規定，請求被告給付86,126元，及自111年6月30日
    起至清償日止，按週年利率5％計算之利息，為有理由，應予
    准許；逾此部分之請求，為無理由，應予駁回。
五、本件係就民事訴訟法第427條訴訟適用簡易程序所為被告敗
    訴之判決，應依同法第389條第1項第3款規定，依職權宣告
    假執行。
據上論結，本件原告之訴為一部有理由，一部無理由，依民事訴
訟法第436條第2項、第79條、第389條第1項第3款，判決如主文
。
中　　華　　民　　國　　111 　年　　9 　　月　　30　　日
                    臺灣新北地方法院板橋簡易庭
　　　　　　　　　　　　法  官　陳佳君
以上正本係照原本作成。　　　　　　　　　　　　
如不服本判決，應於送達後20日內，向本院提出上訴狀並表明上
訴理由，如於本判決宣示後送達前提起上訴者，應於判決送達後
20日內補提上訴理由書（須附繕本）。
如委任律師提起上訴者，應一併繳納上訴審裁判費。　　　　　
中　　華　　民　　國　　111 　年　　9 　　月　　30　  日
                        書記官  李庭君